最高法院刑事判決　　　　　　九十六年度台上字第五四六一號
上 　訴 　人　台灣高等法院檢察署檢察官
上訴人即被告　乙○○
選 任辯護 人　張慶宗律師
上訴人即被告　甲○○
　　　　　　　　　　　巷62號（
上列上訴人等因被告等違反毒品危害防制條例案件，檢察官及上
訴人乙○○不服台灣高等法院中華民國九十六年六月二十八日第
二審更審判決（九十五年度上重更(二)字第三一號，起訴案號：台
灣台北地方法院檢察署八十六年度偵字第二三九四二、二四一一
九、二四三五０號），提起上訴；上訴人甲○○部分，經原審法
院於判決後依職權逕送審判，視為被告已提起上訴，本院判決如
下：
    主  文
原判決關於甲○○及乙○○販賣毒品部分撤銷，發回台灣高等法
院。
其他上訴駁回。
    理  由
壹、撤銷發回部分(即甲○○及乙○○販賣毒品部分)
本件原判決認定：上訴人即被告甲○○前因贓物罪，經台灣高等
法院台中分院以民國八十一年度上易字第五七五號判處有期徒刑
二年確定，又違反肅清煙毒條例等罪，經同法院以八十三年度上
訴字第三一二九號判處有期徒刑四年，於八十二年七月八日入監
執行，嗣於八十四年十月二十三日縮短刑期假釋出監；惟於假釋
期間仍不知悛悔，竟與上訴人即被告乙○○（下稱被告等二人）
共同基於販賣毒品營利之概括犯意，由乙○○以其女友周燕津名
義，或由甲○○分別承租台中市○○路○段四二０號十七樓之三
、台中市○○路○段四二八號八樓之三、之五、台中縣龍井鄉○
○路九十一之四號二０一室、二０三室等房屋，供藏毒及販毒處
所，再分由甲○○或乙○○於原判決附表一編號１～４所示之時
、地，連續多次販賣交付毒品予陳郭文、羅培鈞、蔡修正及楊孟
慶等人，販賣如該附表各編號所示之數量、金額及次數，計賣得
新台幣（下同）二百七十一萬元。嗣經警於原判決附表二各編號
所示時、地，分別扣得各如上開附表所示之物品等情。因而撤銷
第一審關於論處被告甲○○及乙○○販賣毒品罪刑部分之判決，
改判仍論被告等二人以共同連續販賣毒品罪，均處無期徒刑，各
宣告褫奪公權終身，並諭知扣案如原判決附表二編號２之、編
號３之、編號４之、編號５、編號６之、編號７之所示
之海洛因合計拾柒包（不含包裝袋）均沒收銷燬之；原判決附
表二之毒品海洛因包裝袋拾柒只、電子秤伍台、壓模具組、
研磨機貳台、手動磨粉機壹台、分裝袋貳大包及柒佰肆拾伍只，
均沒收。販賣毒品所得貳佰柒拾壹萬元應連帶沒收，固非無見。
惟查：（一）有罪判決之事實，為適用法令之準據，法院應將與
論罪科刑有關之事實，翔實記載，然後於理由內逐一說明其憑以
認定之證據，並使事實認定與理由說明，互相適合，方為合法。
倘若事實之認定與理由之說明不相一致，按諸刑事訴訟法第三百
七十九條第十四款後段規定，自屬判決理由矛盾之當然違背法令
。本件原判決事實引用原判決附表一之編號１認定被告等有共同
販賣毒品營利之犯意聯絡，及行為分擔，於原判決附表一之編號
１之時間，在台中市○○路等地，由被告甲○○交付毒品予陳郭
文等情。惟其理由二之(一)就原判決附表一編號１部分，僅敘明據
被告甲○○及證人陳郭文均供證：證人陳郭文向被告甲○○購買
毒品後，由被告甲○○交付毒品等語（原判決第三頁第十六至二
十四行）。果原判決之認定屬實，證人陳郭文既僅向被告甲○○
購買毒品，並由甲○○一人交付，乙○○究係如何與甲○○具有
共同正犯關係，原判決並未敘明其依憑，已有判決理由不備之違
誤；再原判決另以證人蔡修正、華致偉及葛金寶均證稱：知悉被
告乙○○與甲○○在販賣毒品各等語，資為不利被告乙○○之論
據之一（原判決第七頁第八至十五行），惟該證人等證稱：「知
悉」被告乙○○共同販毒之情事，是否就其親身經歷之事所為證
述，或聽聞自他人？如該等證人所述各詞，並非親歷事件之供證
，而為間接聽聞自他人，該等之轉述，性質上仍屬傳聞之詞，有
無證據能力，未見原審說明；況被告甲○○於原審前審九十五年
一月三日及於原審九十六年六月七日審理時僅供稱：乙○○有施
用毒品，但未經由乙○○賣給楊孟慶云云，原判決對被告甲○○
該部分有利被告乙○○之供述未予採信，並未說明其理由，仍有
理由不備之違誤。（二）按被告以外之人於審判外之言詞或書面
陳述，除法律有規定者外，不得作為證據，刑事訴訟法第一百五
十九條第一項定有明文。而所謂法律有規定者，即包括同法第一
百五十九條之一至同條之五所規定傳聞證據具有證據能力之例外
情形。故如欲採被告以外之人於審判外之言詞，即如於檢察官偵
查中之證詞為證據時，必須符合法律所規定之例外情形，方得認
其審判外之陳述有證據能力，並須於判決中具體說明其符合傳聞
證據例外可信之情況及心證理由，否則即有證據上理由不備之違
誤。原判決採取證人陳郭文、蔡修正、楊孟慶、華致偉、葛金寶
及洪佳如於警詢或偵查中之供述為論處被告等之犯罪證據之一。
但前揭證據均屬審判外之陳述，且被告乙○○在原審調查時亦具
狀否認證人葛金寶之陳述，主張不得採為證據，有其九十六年一
月二十九日聲請調查證據狀在卷可按（見原審卷第一三八頁），
原判決並未敘明上開證述如何符合傳聞證據例外之心證理由，亦
有判決不備理由之違法。上訴意旨執以指摘，為有理由，應認原
判決關於被告甲○○及乙○○販賣毒品部分有撤銷發回之原因。
貳、上訴駁回部分（即被告乙○○轉讓第一級毒品罪部分）
按刑事訴訟法第三百七十七條規定，上訴於第三審法院，非以判
決違背法令為理由，不得為之。是提起第三審上訴，應以原判決
違背法令為理由，係屬法定要件。如果上訴理由狀並未依據卷內
訴訟資料，具體指摘原判決不適用何種法則或如何適用不當，或
所指摘原判決違法情事，顯與法律規定得為第三審上訴理由之違
法情形，不相適合時，均應認其上訴為違背法律上之程式，予以
駁回。本件原判決撤銷第一審關於論處上訴人即被告乙○○轉讓
第一級毒品罪刑部分之判決，改判仍論被告以轉讓第一級毒品罪
，處有期徒刑壹年捌月。係依憑被告於檢察官偵查及第一審調查
時之自白（供認：八十六年十月二十七日在其駕駛之J5─8709號
自小客車上，於前往台中市○○路○段一六五號途中，將摻有第
一級毒品海洛因之香煙，無償提供轉讓予華致偉施用不諱，參酌
證人華致偉於第一審證以：被告乙○○將摻有第一級毒品海洛因
之香煙，交給伊吸幾口云云等證據資料，而為論斷，已敘述其所
憑之證據及認定之理由。而以被告否認有轉讓第一級毒品之犯行
，及辯稱：華致偉是在其車上自行取用摻有海洛因之香煙，非其
轉讓云云，係飾卸之詞，無足採取，在理由內依憑調查所得證據
，詳加指駁；並說明：嗣被告及證人華致偉雖均改稱：係華致偉
自行拿取吸用，然渠等二人既於第一審均已供承由被告將摻有第
一級毒品海洛因之香煙，交付吸用等情在卷，嗣後翻異，顯係飾
卸、迴護之詞，要無足取。且被告明知其香煙含有海洛因，於華
致偉取用時未予阻止，亦足認其有轉讓海洛因之意思，仍符轉讓
犯行之理由。從形式上觀察，原判決並無違背法令之情形存在。
被告乙○○上訴意旨略謂：（一）證人華致偉於第一審八十六年
十一月二十八日調查時已供述拿取摻有第一級毒品海洛因之香煙
，係在台中縣龍井鄉○○路九十一之四號二０一室，與被告於偵
查及同年十二月十五日在第一審調查時所供之地點相符，原審未
予究明證人華致偉係在何處拿取摻有第一級毒品海洛因之香煙，
及被告當時有無在場，自有證據調查未盡及判決理由不備之違誤
。（二）證人華致偉於原審前審證述：當日伊係自行拿取摻有第
一級毒品海洛因之香煙施用云云，故被告僅係消極未予阻止，原
判決認定被告有積極轉讓之行為，亦有判決理由不備之違誤等語
。惟查：證據之取捨，為事實審法院之職權，倘其採證認事並不
違背證據法則，即不得任意指為違法。本件被告及證人華致偉於
第一審八十六年十一月二十八日調查時均供述：被告確於八十六
年十月二十七日在車上交付摻有第一級毒品海洛因之香煙予證人
華致偉等語，嗣被告於同年十二月五日（上訴意旨誤認係同年十
二月十五日）第一審調查時仍供述在同年十月二十七日交付前開
香煙等情無訛（見第一審卷(一)第八十七頁正、背面、一一二頁）
。原判決因依被告上開供述，及綜合證人華致偉之證詞，參互斟
酌判斷，認定被告確有轉讓第一級毒品之犯行，已說明其取捨判
斷而得心證及論罪之理由，並無判決理由不備及應於審判期日調
查之證據未予調查之違法情形。上訴意旨無非就原審採證認事之
職權行使，徒憑己見，任意指摘，再為事實上之爭執，並非依據
卷內訴訟資料執為指摘之適法第三審上訴理由。其此部分上訴違
背法律上之程式，應予駁回。
據上論結，應依刑事訴訟法第三百九十七條、第四百零一條、第
三百九十五條前段，判決如主文。
中　　華　　民　　國　九十六　年　　十　　月　 十二 　日
                      最高法院刑事第五庭
                          審判長法官  林　增　福
                                法官  邵　燕　玲
                                法官  陳　世　雄
                                法官  蔡　國　在
                                法官  黃　梅　月
      本件正本證明與原本無異
                                      書  記  官
中　　華　　民　　國　九十六　年　　十　　月　 十八 　日
                                                Ａ
